臺灣高雄地方法院交通事件裁定　　　 96年度交聲更一字第6號
原處分機關　交通部公路總局高雄區監理所
異　議　人
即受處分人　甲○○
上列異議人即受處分人因違反道路交通管理處罰條例案件，對於
交通部公路總局高雄區監理所中華民國95年11月23日高監自裁字
第裁80－BD0000000 號違反道路交通管理事件裁決書，聲明異議
，前經本院以95年度交聲字第883 號裁定撤銷原處分後，原處分
機關不服提起抗告，經臺灣高等法院高雄分院以96年度交抗字第
20號裁定撤銷原裁定發回更審，本院裁定如下：
    主  文
異議駁回。
    理  由
一、原處分意旨略以：受處分人甲○○於民國95年6 月3 日14時
    56分許，駕駛車號9557－XA號自用小客車，行經高雄市○○
    路與和平路口時，因駕車行經有燈光號誌管制之交岔路口闖
    紅燈，爰依道路交通管理處罰條例第53條第1 項規定，裁處
    罰鍰新臺幣（下同）5,400 元等情。
二、聲明異議意旨則以：異議人所有之上開車輛平日均由配偶蔡
    慶章所使用，本件違規行為人實係蔡慶章，並非異議人甲○
    ○，原處分機關處分對象有誤，爰依法聲明異議，請求撤銷
    原處分等語。
三、按汽車駕駛人，行經有燈光號誌管制之交岔路口闖紅燈者，
    處新臺幣1,800 元以上5,400 元以下罰鍰；次按汽車駕駛人
    違反第53條規定者，除依原條款處罰鍰外，並記違規點數3
    點，道路交通管理處罰條例第53條、第63條第1 項第3 款分
    別定有明文。再按「汽車駕駛人之行為有左列情形之一，當
    場不能或不宜攔截製單舉發者，得對『汽車所有人』逕行舉
    發處罰：一、闖紅燈或平交道。…四、不服指揮稽查而逃逸
    ，…」、「前項逕行舉發，應記明車輛牌照號碼、車型等可
    資辨明之資料，查明『汽車所有人』姓名或名稱、住址後，
    製單舉發處罰之」，修正前道路交通管理處罰條例第7 之2
    條第1 項第1 款、第4 款、第2 項亦規定甚明（上開規定於
    該條例94年12月28日修正公布後，僅作部分文字更動，並將
    原第7 之2 條第2 項移列至第4 項，實質內容並無變更）。
    又逕行舉發違反道路交通管理事件，經『汽車所有人』依通
    知單之應到案日期前到案，並告知違規駕駛人姓名、身分證
    統一編號及住址者，處罰機關應即另行通知違規駕駛人到案
    依法處理；逾應到案日期，處罰機關應依本條例第85條第3
    項規定，處罰『汽車所有人』，亦據違反道路交通管理事件
    統一裁罰標準及處理細則第24條與修正前85條第3 項規定甚
    明；而道路交通管理處罰條例於94年12月28日修正公布後，
    亦於同條例第85條第1 項規定：「本條例之處罰，受舉發違
    反道路交通管理事件之受處罰人，認為受舉發之違規行為應
    歸責他人者，應於舉發違反道路交通管理事件通知單應到案
    日期前，檢附相關證據及應歸責人相關證明文件，向處罰機
    關告知應歸責人，處罰機關應即另行通知應歸責人到案依法
    處理。逾期未依規定辦理者，仍依本條例各該違反條款規定
    處罰」，核與上開違反道路交通管理事件統一裁罰標準及處
    理細則第24條與修正前85條第3 項規定意旨相同，僅規定體
    例及文字有所更動。綜前所述，足徵上開逕行舉發處罰之對
    象係「汽車所有人」而非「駕駛人」至明。再者，法條既規
    定逕行舉發違反道路交通管理事件，經「汽車所有人」依通
    知單之應到案日期前到案，並告知違規駕駛人姓名、身分證
    統一編號及住址者，處罰機關應即另行通知違規駕駛人到案
    依法處理，可見立法者已賦予「汽車所有人」舉證真正之違
    規駕駛人，而改由汽車駕駛人受罰之權利，藉以平衡汽車所
    有人可能非違規駕駛人之風險。
四、經查：本件異議人即受處分人（下稱異議人）甲○○對於其
    所有車號9557－XA號自用小客車，於95年6 月3 日14時56分
    許，行經高雄市○○路與和平路口時，因行經有燈光號誌管
    制之交岔路口闖紅燈，經員警拍照逕行舉發，除否認係其駕
    駛外，餘均不爭執，並有採證照片1 幀、高雄市政府警察局
    舉發違反道路交通管理事件通知單、交通部公路總局高雄區
    監理所違反道路交通管理事件裁決書各1 份在卷可稽，此部
    分之事實已堪認定。由於上開情形，係屬於當場不能或不宜
    攔截製單舉發之情形，是以原處分機關依法得對「汽車所有
    人」逕行舉發處罰，於法尚無不合，蓋原處分機關係因僅查
    得汽車所有人而不知違規駕駛人為何人，故依前揭規定裁處
    汽車所有人罰鍰，已如前述。而上開逕行舉發違規之交通事
    件，如汽車所有人未到案或到案後未能告知違規駕駛人者，
    處罰機關得逕行處罰汽車所有人之規定，係立法機關斟酌違
    規駕駛人之違法程度、採證過程中可能增加交通事故之風險
    ，及汽車所有人多為車輛之使用人，如對其科以適度之舉證
    責任，應無不妥。本件異議人甲○○雖以違規當時係由其配
    偶蔡慶章所駕駛，且據其配偶蔡慶章於本院前審中到庭證稱
    屬實，然本案違規通知單既已由員警依行政程序法相關規定
    辦理郵遞送達，被通知人即汽車所有人甲○○遲未依道路交
    通管理處罰條例第85條第1 項規定，於應到案日期（95年8
    月2 日）前到案告知實際違規駕駛人之資料，以供原處分機
    關裁處，則原處分機關依道路交通管理處罰條例第9 條後段
    規定，逕行裁決處罰汽車所有人即異議人甲○○，並郵遞送
    達裁決書，於法自無不合。從而，本件聲明異議為無理由，
    應予駁回。
五、依道路交通案件處理辦法第19條，裁定如主文。
中　　華　　民　　國　　96　　年　　5 　　月　　7 　　日
                    交通法庭    法  官  林柏壽
以上正本證明與原本無異。
如不服本裁定，應於收受送達後5 日內向本院提出抗告狀。
中　　華　　民　　國　　96　　年　　5 　　月　　7 　　日
                                書記官  林國龍
